【裁判字號】    88,自,3
【裁判日期】    890210
【裁判案由】    詐欺
【裁判全文】
福建金門地方法院刑事判決                              八十八年度自字第三號
    自  訴  人  甲○○
    被      告  乙○○
右列被告因詐欺案件，經自訴人提起自訴，本院判決如左：
    主  文
乙○○無罪。
    理  由
一、自訴意旨略以：被告乙○○向自訴人甲○○訛稱其擁有音霸公司版權，並從事音
    響裝置，致自訴人陷於錯誤，而於民國八十八年三月間以新台幣（以下同）四十
    二萬元之代價向被告購得「音霸電腦伴唱機」一部，放置在自訴人所經營設於金
    門縣金沙鎮洋山八十八號「龍鳳ＫＴＶ」供顧客點唱，嗣於八十八年六月四日十
    六時二十分許，為警員會同美華公司職員段國榮在上開ＫＴＶ內查獲，因該伴唱
    機內含有美華公司享有著作財產權之買醉、一代女皇、海角天涯、珍重我的愛等
    四首歌曲，經美華公司訴請偵辦，經檢察官提起公訴認自訴人涉有違反著作權法
    第九十二條之罪嫌，美華公司並要求自訴人賠償三十萬元，自訴人多次告知，被
    告均不予置理，其行為使自訴人權益受損，因認被告涉犯刑法詐欺罪嫌云云。
二、按犯罪事實，應依證據認定之，無證據不得推定其犯罪事實；又不能證明被告犯
    罪者，應諭知無罪之判決，刑事訴訟法第一百五十四條、第三百零一條第一項分
    別定有明文。又按刑事訴訟法上所謂認定犯罪事實之證據，係指足以認定被告確
    有犯罪行為之積極證據而言，該項證據自須適合於被告犯罪事實之認定，始得採
    為斷罪資料；且認定不利於被告之事實，須依積極證據，苟積極證據不足為不利
    於被告事實之認定時，即應為有利於被告之認定，更不必有何有利之證據；如未
    能發現相當證據，或證據不足以證明，自不能以推測或擬制之方法，以為裁判之
    基礎；又告訴人之告訴（自訴人之自訴亦同），係以使被告受刑事訴追為目的，
    是其陳述是否與事實相符，仍應調查其他證據以資審認；最高法院二十九年上字
    第三一○五號、三十年上字第八一六號、四十年台上字第八十六號、五十二年台
    上字第一三○○號亦分別著有判例。故在自訴人指訴被告涉嫌犯罪之場合，縱令
    所訴情由依其所結合之旁證在情理上尚非絕無可能，若在一般生活經驗上仍可另
    認為其他有利被告之合理推斷，根據「罪證有疑，利於被告」之證據法則，即不
    得遽以片面之觀點，認為自訴人之陳述或其所本旁證已適為有罪判斷之依據。
三、本件自訴人認為被告涉有詐欺罪嫌，無非以其向被告購得之音霸電腦伴唱機內含
    有美華公司享有著作財產權之歌曲，經美華公司訴請偵辦後被提起公訴，且美華
    公司亦向自訴人請求賠償等情，並提出協議書及刑事附帶民事訴訟狀等影本，為
    其主要論據。訊據被告則堅決否認有何詐欺之犯行，辯稱自訴人向伊購買音霸電
    腦伴唱機，所簽發之支票遭退票，嗣於八十八年九月間才給付五萬元，餘款迄今
    未給付，被告出售上開音響予自訴人時有告知若欲於公開場所播放，需另行取得
    音樂著作權人或相關協會之許可始可公開播放，該音響之版權保證書亦有載明，
    被告並未詐欺自訴人等語，並提出支票及退票理由單、音霸電腦伴唱機版權保證
    書等為證。復按刑法第三百三十九條第一項詐欺罪之成立，以意圖為自己或第三
    人不法之所有，以詐術使人將本人或第三人之物交付為要件，所謂以詐術使人交
    付，必須被詐欺人因其詐術而陷於錯誤，若其所用方法，不能認為詐術，亦不致
    使人陷於錯誤，即不構成該罪，最高法院四十六年台上字第二六０號著有判例。
    而民事債務人未依債之本旨履行給付之情況，在一般社會經驗上原因眾多，非必
    均出於詐欺犯罪一端，苟無足可認其自始具有不法所有意圖之積極證據，縱令債
    之關係成立後，惡意不為給付或為不完全給付，亦僅能令其負民事上之遲延給付
    或不完全給付責任，不能據此推測其在負債之初一概具有從事財產犯罪行為之故
    意。經查，自訴人於八十八年三月間向被告購得音霸電腦伴唱機一部，放置在自
    訴人所經營之龍鳳ＫＴＶ供顧客點唱，嗣於八十八年六月四日十六時二十分許，
    為警員會同美華公司職員段國榮在上開ＫＴＶ內查獲，復經美華公司訴請偵辦後
    被提起公訴等事實為兩造所不爭執。然經本院依職權調取八十八年度易字第四三
    號自訴人被訴違反著作權法案件卷宗核閱，自訴人業於八十八年十二月十七日經
    法院判決無罪，美華公司要求自訴人賠償亦予以駁回在案。再查，自訴人所提之
    協議書雖記載：「龍鳳ＫＴＶ向長昱電器行購買伴唱系統，並註明向其購買須具
    有廣播證及版權著作：：：」等語，其上並無特別保證得為公開播放；又稽諸被
    告所舉之證據即音霸電腦伴唱機版權保證書上亦載明：「本公司所生產之音霸電
    腦伴唱機其商標及系統程式均已登記專利在案。：：：唯若需於公開場所播放，
    請另行取得音樂著作權人或其委託之相關協會及機構許可始可公開播放。」復查
    ，自訴人供承伊購買音響之價款僅給付五萬元，餘額迄今仍未給付完畢等語，且
    有支票及退票理由單在卷可稽，益足證明兩造係屬買賣之民事糾葛。徵諸上揭事
    證以析，實難證明被告出售音響予自訴人之際即有意圖為自己不法之所有而訛詐
    自訴人，致自訴人陷於錯誤將價款交付之情事，顯見兩造之買賣僅係民事上債務
    不履行之問題，殊難認定被告有何詐欺可言，本件純屬民事上債權債務範籌至明
    ，被告行為核與刑法上詐欺罪之構成要件迥不相侔，自訴人自應依民事程序請求
    救濟始為正當，併予敘明。
四、綜上所述，足見被告所辯無詐欺故意之辯詞自非無據，值堪採信。此外復查無其
    他積極證據足資證明被告有涉刑法第三百三十九條之詐欺犯行，尚難遽以自訴人
    片面、推測之指訴及所提之證據即將被告繩以詐欺罪責，既不能證明被告犯罪，
    徵諸前揭說明，自應依法諭知無罪，以昭慎妥。
據上論斷，應依刑事訴訟法第三百四十三條、第三百零一條第一項，決如主文。
中    華    民    國      八十九        年      二      月      十      日
                                    福建金門地方法院刑事庭
                                        法  官  劉  祥  墩
右正本證明與原本無異。
如不服本判決，應於判決送達後十日內，向本院提出上訴狀。
                                           書記官  楊 靜 秋
中    華    民    國      八十九      年       二     月      十      日


司法院資訊處製作；財團法人民間司法改革基金會備份。
